臺灣臺中地方法院行政訴訟判決
111年度交字第35號
原      告  吳國仲  
被      告  臺中市交通事件裁決處
                      設臺中市○○區○○○路00號
代  表  人  黃士哲    住同上
訴訟代理人  黃曉妍律師
上列當事人間交通裁決事件，原告不服被告民國110年12月27日
中市裁字第68-GDJ104566號裁決書，提起行政訴訟，本院判決如
下：
    主  文
原告之訴駁回。
訴訟費用新臺幣參佰元由原告負擔。
    事實及理由
一、程序事項：按行政訴訟法第237 條之7 規定，交通裁決事件
    之裁判，得不經言詞辯論為之。本件屬交通裁決事件，依兩
    造所述各節及卷內資料其事證已臻明確，本院認無經言詞辯
    論之必要，爰不經言詞辯論而為判決。
二、事實概要：原告所有號牌LGC-3203號大型重機(下稱系爭車
    輛）於民國110年9月17日14時43分許，行經臺中市東區臺74
    線快速道路28.8公里，因「行駛快速公路違規使用路肩」之
    違規行為，遭民眾於110年9月23日檢具事證檢舉，經臺中市
    政府警察局第三分局（下稱舉發機關）員警認定該車違反道
    路交通管理處罰條例第33條第1項第9款之規定，逕行對車主
    即原告掣開第GDJ104566號違反道路交通管理事件通知單。
    被告續於110年12月27日以中市裁字第68-GDJ104566號裁決
    書（下稱原處分），依道路交通管理處罰條例第33條第1項
    第9款、第63條第1項第1款及「違反道路交通管理事件統一
    裁罰基款準表」之規定，按期限內到案之基準，裁處原告第
    1階段罰鍰新臺幣（下同）4,000元並記違規點數1點。
三、原告主張略以：本人是行駛於快速道路上，非路交通管理處
    罰條例第33條1項9款、63條1項1款規定之高速公路。違規時
    點，車流因事故靜止，本人行駛於路肩有助紓解車流移動，
    理應不罰等語，並聲明：原處分撤銷，訴訟費用由被告負擔
    。
四、被告答辯則以：
  ㈠本件應適用之法律依據為道路交通管理處罰條例第33條第1項
    第9款、第63條第1項第1款、第7條之1、第85條第4項、高速
    公路及快速公路交通管制規則第9條第1項第2款、道路交通
    安全規則第99條之1等規定。
  ㈡案經轉據舉發機關110年11月25日中市警三分交字第11000474
    88號函復說明略以：「三、本件係民眾檢舉舉發案件，經再
    檢視檢舉影像，查旨揭車輛於快速公路違規行駛路肩，申訴
    人所陳與違規事實無...」。
  ㈢次查舉發機關檢附之採證光碟，確認檢舉民眾車輛行車紀錄
    器畫面時間2021/09/17 14：43：26時至16：43：31時檢舉
    民眾車輛(下稱該車)行駛於臺中市東區臺74線快速道路28.8
    公里之外側車道，14：43：28時號牌LGC-3203號大型重機(
    下稱系爭車輛)由路肩超越該車，並駛離畫面外。
　㈣從上揭資料顯示，系爭車輛行駛於路肩，且原告亦自認有上
    揭違規行為而不爭執。合先敘明。再按行政罰法第12、13條
    特設減輕或免罰事由，正當防衛者、緊急避難者得減輕或免
    除其處罰。原告主張因前方事故致違規時、地路段車流靜止
    ，行駛於路肩有助舒緩車流，理應不罰，惟舒緩車流並非法
    定得減輕或免罰之事由，且事故之發生，並未對原告或他人
    產生現在不法侵害或緊急危難，使原告需出於防衛自己或他
    人，或避難不得己而違規之情，故原告主張無理由等語，並
    聲明：原告之訴駁回，訴訟費用由原告負擔。
五、本院之判斷：
  ㈠按「大型重型機車，除道交條例另有規定外，比照小型汽車
    適用其行駛及處罰規定」「汽車行駛於高速公路、快速公路
    或設站管制之道路，不遵使用限制、禁止、行車管制及管理
    事項之管制規則而有下列行為者，處汽車駕駛人新臺幣3 千
    元以上6 千元以下罰鍰：九、未依規定使用路肩。」、「汽
    車駕駛人有下列各款所列條款之一者，除依原條款處罰鍰外
    ，並予記點：一、有第33條第1 項. . . 情形之一者，各記
    違規點數1 點。」，道路交通管理處罰條例第92條第6 項前
    段、第33條第1 項第9 款及第63條第1 項第1 款分別定有明
    文。次按「（第1 項）汽車行駛高速公路及快速公路，不得
    有下列行為：二、在路肩上行駛，或利用路肩超越前車或倒
    車。」、「為維護高速公路及快速公路交通安全與暢通，高
    速公路及快速公路管理機關或警察機關於必要時，得發布命
    令，指定時段於高速公路及快速公路特定匝道或路段之車道
    、路肩，禁止、限制或開放車輛通行。」，分別為高速公路
    及快速公路交通管制規則第9 條第1 項第2 款、第19條第3 
    項所明定。從而，高速公路及快速公路路肩之使用，除供緊
    急事故之救援使用，或為暫時疏解特定期間交通壅塞現象等
    公益目的，於指定時段開放特定路段之路肩使用外，以禁止
    使用為原則，而開放路段、時段均有明確告示，對於未告示
    之路段或時段，駕駛人自應遵守禁止行駛路肩之規定。又依
    違反道路交通管理事件統一裁罰基準表之規定，小型車行駛
    高、快速公路違規行駛路肩，期限內繳納罰鍰或到案聽候裁
    決者，統一裁罰基準4,000元，應記違規點數1 點。
  ㈡經查，本院勘驗調查舉發機關提供之採證光碟，製成勘驗筆
    錄附卷為證（見本院卷第65頁），勘驗結果為：檢舉民眾車
    輛行車紀錄器畫面時間2021/09/17 14：43：25時至16：43
    ：27時檢舉民眾車輛(下稱該車)行駛於臺中市東區臺74線快
    速道路28.8公里之外側車道，14：43：28時號牌LGC-3203號
    大型重機由路肩超越該車，並駛離畫面外。
  ㈢依上開勘驗結果可知，原告所有系爭車輛（車牌號碼為000-0
    000號）於110年9月17日14時43分許，行經臺中市東區臺74
    線快速道路28.8公里處行駛路肩之事實，為原告所不爭執，
    是就此部分之事實，應可認定。依前揭說明可知，高速公路
    或快速道路外側路肩之設置，原則上均禁止車輛行駛，只在
    遇有緊迫狀況，抑或公路主管機關為維護交通安全與暢通而
    於必要時允許開放特定路段予車輛通行，此時方可例外在路
    肩駕駛，而駕駛人本應隨時注意現場標誌之指示行駛，此為
    一般駕駛人所週知。是以，原告對於快速道路設置路肩之目
    的自難諉為不知，惟原告於行經上開路段既未經公路主管機
    關開放車輛得以通行路肩，原告所有系爭車輛即不得在上開
    路段之路肩上行駛，亦屬當然之理。
  ㈣次按因避免自己或他人生命、身體、自由、名譽或財產之緊
    急危難而出於不得已之行為，不予處罰；但避難行為過當者
    ，得減輕或免除其處罰，行政罰法第13條定有明文。該緊急
    避難之要件，須客觀上有緊急危難狀態之存在，行為人主觀
    須出於救助之意思，客觀上所為之避難行為，須與目的相當
    且採取損害最小之方式為之，且因避難行為所保全之利益顯
    然優越於所犧牲之利益。查原告稱車流因事故靜止，行駛路
    肩有助舒緩車流云云，然依上開說明意旨，縱認當時車流確
    屬靜止之狀態，然該靜止狀態對於原告並無存有任何緊急情
    狀，顯與「緊急危難」之要件不合，自難為其有利之認定。
    故原告上開主張云云，並非有據。
六、綜上所述，原告違規事證明確，被告依法所為原處分並無違
    誤，原告訴請撤銷，為無理由，應予駁回。
七、本件第一審裁判費為300 元，應由原告負擔，爰確定第一審
    訴訟費用額如主文第2 項所示。
據上論結，本件原告之訴為無理由，依行政訴訟法第237 條之7
、第98條第1 項前段、第237 條之8 第1 項，判決如主文。
中　　華　　民　　國　　111 　年　　9 　　月　　2 　　日
　　　　　　　　　行政訴訟庭　法　官　楊萬益
以上正本證明與原本無異。
如不服本判決，應於判決送達後20日內，向本院提出上訴狀並表
明上訴理由（原判決所違背之法令及其具體內容或依訴訟資料可
認為原判決有違背法令之具體事實），其未表明上訴理由者，應
於提出上訴後20日內向本院補提理由書（上訴狀及上訴理由書均
須按他造人數附繕本，如未按期補提上理由書，則逕予駁回上訴
），並應繳納上訴裁判費新臺幣750元。
中　　華　　民　　國　　111 　年　　9 　　月　　2 　　日
　　　　　　　　　　　　　　　書記官　林柏名